【裁判字號】    89,訴,2636
【裁判日期】    900727
【裁判案由】    懲治盜匪條例
【裁判全文】
臺灣臺中地方法院刑事判決                        八十九年度訴字第二六三六號
    公  訴  人  臺灣台中地方法院檢察署檢察官
    被      告  甲○○
    選任辯護人  周平凡
右列被告因懲治盜匪條例案件，經檢察官提起公訴（八十九年度偵字第一六五八一號
），本院判決如左：
    主  文
甲○○連續意圖為自己不法所有，以強暴致使不能抗拒而取他人之物，處有期徒刑拾
貳年，褫奪公權陸年；又意圖為自己不法之所有，而搶奪他人之動產，處有期徒刑貳
年。應執行有期徒刑拾參年陸月，褫奪公權陸年。
    事  實
一、甲○○前曾於民國八十五年間因擄人勒贖等罪，經本院判處有期徒刑九年確定，
    經送監執行後，甫於民國八十九年五月五日假釋出獄。惟其不知警惕，又基於意
    圖為自己不法所有之概括犯意，連續於：
    (一)八十九年九月十五日中午十二時許，見女子丙○○進入台中市○○街二十六號
      電梯準備上樓之際，迅速尾隨進入電梯內，取出一把不具殺傷力之玩具手槍指
      向丙○○，至使不能抗拒，而以此強暴之手段，強取丙○○所有之皮包一個，
      內有新臺幣（下同）五千餘元、美金一百零一元、ＭＯＴＯＲＯＬＡ之Ｖ３６
      ８８型號行動電話一支、金融卡、信用卡、機車駕照、行車執照各一張。
    (二)八十九年九月二十日晚間十時三十分許，在台中市○○路八十六巷之寶覺寺旁
      ，趁女子游秋音甫將自小客車停妥下車之際，迅速竄出持前述該把玩具手槍押
      住游秋音，至使不能抗拒，以此強暴之手段，又強取游秋音之皮包一個，內有
      現金一萬元、身分證、行車執照、駕駛執照、郵局提款卡各一張、信用卡二張
      。
    (三)八十九年九月二十五日下午三時三十分許，在台中市○○街四十二號之大樓電
      梯內，以前述該把玩具手槍抵住女子張麗梅之胸部，至使其不能抗拒之強暴手
      段，再強取張麗梅之咖啡色皮包一個，內有現金一萬四千餘元、提款卡、信用
      卡、機車行車執照各一張。
    (四)八十九年十月七日凌晨一時十五分許，在台中縣太平巿中山路之中山巿場附近
      ，甲○○騎乘一輛機車尾隨在丁○○之機車後，丁○○發覺後，將機車棄置路
      旁，欲向附近之住家求救，甲○○見狀，立即下車，並自後追趕，丁○○因此
      不慎跌倒，甲○○趕至後，以不法腕力至使丁○○不能抗拒之強暴手段，強行
      取走其斜揹之皮包一個，內有現金一千七百元、易利信行動電話一支、身分證
      、駕駛執照、行車執照、捐血卡各一張、提款卡二張。
二、甲○○另行起意，於八十九年九月十八日晚間七時五十分許，在台中市○○路二
    二九巷一號之樓梯口，尾隨乙○○從一樓欲登上二樓之際，乘其不備，突然出手
    搶奪乙○○揹在右肩膀上之黑色皮包一個，內有現金七千元、身分證、汽車駕駛
    執照、機車行車執照、健保卡各一張、信用卡四張、金融卡三張、郵局存摺二本
    、印鑑章二枚、呼叫器一個及國際牌ＧＤ９０型之行動電話一支，並於得手後隨
    即逃匿無；乙○○則因此跌落至一樓，頭部及右手臂先行著地，受有右肱骨粉
    碎性骨折、頭部外傷併輕微腦震盪等傷害（傷害部分未據告訴）。嗣於八十九年
    十月十二日凌晨三時許，甲○○為警在台中市○○○街一五九巷一號前查獲，經
    起出丁○○所有之身份證、機車駕照、行照、捐血卡各一張、皮包一個、行動電
    話一支，及丙○○所有之行動電話電池一個，分別發還，至其餘財物則被甲○○
    花用費失殆盡，或丟棄滅失。
三、案經台中巿警察局移送臺灣臺中地方法院檢察署檢察官偵查起訴。
    理  由
一、訊據被告甲○○固坦承對於被害人乙○○部分，確有搶奪之犯行，惟矢口否認其
    餘所為涉有盜匪之罪嫌，辯稱：(一)被告雖有持槍脅迫丙○○交出財物，惟所持者
    乃合法之玩具手槍，滑套、槍管均為紅色，以與真槍有所區別，被害人不難分辨
    ，既其知悉被告持用玩具手槍，而仍交出財物，顯未達於不能抗拒之程度；(二)被
    害人游秋音於警訊中供稱被告「疑似手槍強押我」，再參諸上述情形，游女當時
    顯已知悉被告所持者為玩具手槍，被告此部分所涉，應僅為恐嚇取財罪嫌；(三)被
    告於警訊中即曾供稱對於張麗梅所犯，使用相同於丙○○部分之手法，張女於警
    訊中所言「手槍抵住我胸口」，與事實有所出入；(四)被告並非持槍強取丁○○之
    皮包，乃乘其於逃跑中跌倒，不及防備之際，搶奪其皮包云云。經查：
    (一)被害人丙○○於警訊中指稱：「（問：妳所有之皮包於何時、何地，如何被強
      盜？）答：於八十九年九月十五日十四時許，在台中巿北區○○街二十六號二
      樓電梯內，有一名歹徒與我共乘電梯，突然持一把疑似手槍強押我，致我心生
      畏懼，再出手強盜我手上皮包後逃逸」、「（問：妳所有之皮包被強盜時，內
      有何物同時被強盜？）答：當時我白色皮包內有新台幣五千餘元、美鈔一百零
      一元、大眾金融卡一張、匯豐信用卡、機車駕（行）照、摩托羅拉行動電話一
      支等物」、「（問：妳所有之皮包被強盜時，有無看清楚歹徒特徵？）答：當
      時歹徒有一名，我有看清楚動手強盜我皮包歹徒，就是被警方查獲的嫌犯甲○○（經當場指認無誤）」（見偵查卷第十頁背面）。
    (二)被害人游秋音於警訊中指稱：「（問：妳所有之皮包於何時？何地？如何被強
      盜？）答：於八十九年九月二十日二十二時三十分許，在台中巿健行路八六巷
      寶覺寺旁，有一名歹徒趁我將自小客車停好下車時，突然持乙把疑手槍強押我
      ，致我心生畏懼，再出手強盜我手上皮包後逃逸」、「（問：妳被強盜之皮包
      內有何財物？）答：有現金新台幣壹萬元左右及證件身分證、行照、駕照、信
      用卡二張，以及郵局提款卡等財物」、「（問：警方於八十九年十二日三時許
      查獲之嫌犯甲○○（男、年２月７日出生）是否強盜妳皮包之歹徒？）答：
      嫌犯甲○○經我當場指認就是持槍動手搶我皮包之歹徒沒錯」、「（問：妳被
      強盜皮包時，有無看清歹徒特徵？）答：歹徒年約十八、九歲左右，我有看清
      楚動手強盜我皮包之歹徒，就是被警方查獲的嫌犯甲○○（經當場指認無誤）
      」（見偵查卷第四一頁）。
    (三)被害人張麗梅於警訊中指稱：「（問：妳如何得知持槍強盜妳財物之歹徒為何
      人呢？）答：我今日從聯合報中部綜合新聞版，得知持槍強盜我財物之嫌犯甲○○，並經貴組提供嫌犯甲○○相片供我指認而得知」、「（問：嫌犯甲○○
      於何時、地強盜妳財物？請詳述）答：嫌犯甲○○於八十九年九月二十五日十
      五時三分許，持槍在台中巿北區○○街四二號之大樓電梯內強盜我身上之財物
      」、「（問：請詳述嫌犯甲○○以何方法強盜妳身上財物之經過？）答：八十
      九年九月二十五日十五時三十分許，我從外頭返回我住處，乘坐電梯欲回‧‧
      ‧住處，當我乘坐電梯至六、七樓時，嫌犯甲○○就進入電梯內，然後林嫌就
      動手強盜我身上之財物（ＬＶ咖啡色皮夾），當時我不願遭林嫌強盜我財物，
      所以就加以反抗，但嫌犯甲○○就取出乙把黑色手槍抵住我胸口，脅迫我並恐
      嚇要開槍打死我，致使我不敢反抗，就任甲○○強盜我財物」、「（問：嫌犯
      甲○○強盜妳身上皮包內有何財物呢？）答：我被強盜皮包乙個，內有現金新
      台幣一萬四千餘元、台中巿九信提款卡一張、匯豐信用卡一張、機車行照乙張
      ，損失有上述財物」（見偵查卷第三八、三九頁）。
    (四)被害人丁○○於警訊中指稱：「（問：妳於何時？何地？發生何事？請詳述）
      答：我於八十九年十月七日一時十五分許，在台中縣太平巿中山路巿場附近，
      被乙名不詳少年騎乘乙部未懸掛車牌之五十ＣＣ輕機車（白色）從後面尾隨跟
      我，我發怪怪的，立即把機車速度放慢，想要讓他先行通過，可是該名少年
      不但緊跟在後，而且還騎車騎到我機車左邊，對我說：『把妳的皮包給我』，
      我隨即將機車丟在路旁，立即往旁邊住家逃跑，該少年也將騎乘之機車停在路
      旁，立即追我，我大約跑了五公尺，不慎跌倒，該名少年立即追上我，在我正
      前方強行搶走我所攜帶之咖啡色手提包乙個，隨即騎乘機車往太原路方向逃逸
      」、「（問：妳被搶之皮包內有何財物？）答：有現金一千七百元，身份證乙
      張，亞太、聯信銀行提款卡各乙張，機車行照乙張，易利信手機乙支及捐血卡
      等財物」（見偵查卷第十一頁）；並於本院九十年七月十一日審理時，就上開
      過程再結證補稱：「時間是十月七日凌晨一時十五分，我騎車至中山巿場旁，
      從照後鏡發現被告尾隨我，我騎快他就騎快，我騎慢他就騎慢，一直跟我的後
      面追，我後來就將車子丟掉用跑的，後來我摔倒了，被告即正面過來將我斜揹
      著的皮包搶走，我有反抗，但當時沒有力氣，也沒有辦法喊救命，可是我沒有
      看到被告有亮槍」、「我剛好跌倒，被告過來拉我皮包，因我皮包是斜揹著，
      所以在他拉我皮包之際，我有拉一下，不想被他拿走，可是還是被搶走了」等
      語。
    (五)至被害人乙○○於警訊中係指稱：「（問：妳所有之皮包於何時？何地？如何
      被強盜？）答：於八十九年九月十八日十九時五十分許，在台中巿東區○○路
      ‧‧‧號一樓往二樓樓梯間，有乙名歹徒尾隨我，乘我不備時，從我右後方用
      雙手很用力拉我揹在右肩膀上之黑色皮包，致使我跌落一樓，頭部著地，右手
      骨折，皮包因而被強行搶走，歹徒立即逃逸」、「（問：妳被搶奪之皮包內有
      何財物？）答：我皮包內有現金七千元、身份證一張、汽車駕照、健保卡、機
      車行照等各乙張，金融卡三張、信用卡四張、郵局存摺二本、印鑑章二枚、Ｂ
      ＢＣ乙個及行動電話國際牌ＧＤ90機號‧‧‧乙支等財物」、「（問：妳被歹
    徒強盜財物時，有無看清楚歹徒之特徵？）答：我有看清楚歹徒之特徵，就是
      被警方所查獲之歹徒（經當場指認無誤）甲○○本人」、「（問：妳被強盜後
      有無受傷？何處受傷？）答：我頭部有腦震盪及右手粉碎性骨折」（見偵查卷
      第四三頁）；且於本院九十年六月二十一日審理時，到庭結證補稱：「他是尾
      隨我的後方，而用力拉我皮包，當時他拉我力量很大，而我就從上面摔下來」
      、「（問：你的傷勢不是與被告抵抗而來？）答：是他從背面拉我皮包時，因
      力量很大，所以我才會受傷的」、「（問：那你如何能在警訊時，辨識出被告
      之長相？）答：當時我以為被告是我的鄰居，我回家時，就已有看到被告的正
      面，所以我在警察局時就能指認是被告所為」、「（問：你有無與被告抵抗？
      ）答：我當時整個人就摔下來，他拿到皮包就跑了」等語。另被害人因此受有
      1.右肱骨粉碎性骨折，2.頭部外傷併輕微腦震盪等傷害之事實，則有澄清醫院
      診斷證明書影本一紙在卷可查。
    (六)依被害人丙○○、游秋音、張麗梅之供述，均稱當時被告持槍或疑似手槍作為
      犯案之工具；被告則坦承係持一把紅色滑套之玩具手槍為之，且於八十九年十
    月七日一時許，取得被害人丁○○之皮包後，置棄在台中縣太平巿國軍八０三
      醫院附近（見偵查卷第八頁背面）；則本件雖未能扣得該把被告持用之工具，
      但被告確有以之犯案，堪以認定，且參照一般常情，若被告當初所持用者為具
      有殺傷力之制式手槍，或具有殺傷力可發射子彈之玩具手槍，應不可能隨意丟
      棄，故被告對於被害人丙○○、游秋音、張麗梅犯案時，顯係持用一把不具殺
      傷力之玩具手槍。
    (七)按攜帶假手槍，冒充真槍以威脅事主，奪取財物，已達於使人不能抗拒之程度
      ，應成立強盜罪，最高法院二十六年滬上字第九號判例著有明文；又上訴人奪
      取財物時，用手放入衣袋，裝作手槍，顯已達於以強暴、脅迫至使被害人不能
      抗拒之程度，自係刑法第三百二十八條第一項之強盜罪，而非第三百二十五條
      第一項之搶奪罪，亦有最高法院二十七年滬上字第一五號判例可資參照。以前
      述被害人丙○○、游秋音、張麗梅等三名女子，或在電梯內或深夜在僻靜處遇
      被告持前述玩具手槍以強暴之手段犯案，不論從主、客觀上加以觀察，均已至
      不能抗拒之程度，故被告請求再傳喚被害人丙○○、游秋音、張麗梅調查其等
      當時是否陷於不能抵抗部分，核無必要，併此敘明。
    (八)次按刑法之搶奪罪乃乘人不備，忽以不法腕力，公然掠取他人之財物。被告辯
      稱其未持玩具手槍向被害人丁○○強取皮包乙節，固經丁○○到庭結證屬實，
      為有利於被告之陳述；然被告係於前開時地，尾隨丁○○之機車，並於陳女棄
      車後，追趕至其跌倒，再面向被害人強行扯下其斜揹之皮包，經被害人反抗無
      效而得手等過程，亦據丁○○當庭供述甚明，被告明顯施用強暴之手段，使被
      害人處於不能抗拒之狀態後，強取其皮包，所為確屬強盜之犯行，核與上述搶
      奪罪之構成要件，迴不相同。
    (九)關於被告對於被害人乙○○所為之犯行（傷害部分未據告訴），業據被告坦承
      不諱在卷，核與乙○○前開指訴相符。被告既自後趁被害人毫無防備之際，忽
      然出手奪取其財物，得手後即逃逸無，應構成搶奪罪無訛，且顯係被告於前
      述強盜犯行之外，另行起意所為。此外，被害人指訴遭被告強盜或搶奪之財物
      ，亦經被告肯認無誤，並起出丁○○所有之身份證、機車駕照、行照、捐血卡
      各一張、皮包一個、行動電話一支，及丙○○之行動電話電池一個，發還被害
      人等事實，有搜索扣押證明筆錄一份、贓物認領保管單三張附卷可明；又被告
      將其他行動電話先後出售給經營手機交換中心、不知情之證人任麗美，所得共
      計七千九百元，有任女之證詞足憑；被告並已將強盜所得之現金及上開變賣手
      機之金額，花用費失殆盡，且其餘之證件、金融卡、信用卡等財物均已丟棄滅
      失等事實，亦為其供明在卷可參。從而，本件事證明確，被告前開強盜又搶奪
      之犯行，足可認定。
二、核被告甲○○所為，係犯懲治盜匪條例第五條第一項第一款之意圖為自己不法所
    有，以強暴致使不能抗拒而取他人之物罪，及刑法第三百二十五條第一項之搶奪
    罪；公訴意旨以被告對於被害人乙○○所犯乃上述盜匪罪，固非無據，惟實應構
    成搶奪罪，前已敘明，此部分起訴法條應予變更。被告先後多次違反上述懲治盜
    匪條例之犯行，時間緊接，所犯構成要件相同，顯係基於概括之犯意反覆為之，
    為連續犯，應以一罪論，除法定本刑為無期徒刑部分，依法不得加重外，餘並加
    重其刑。所犯二罪間，犯意各別，行為互殊，應分論併罰。爰審酌被告素行不佳
    ，於八十五年間年少時，即犯擄人勒贖之重罪，至八十九年五月五日假釋出獄後
    ，絲毫不知珍惜得來不易之自由，警惕遷善，隨即又萌生歹念，專在電梯內，或
    於深夜時，以落單之弱勢女子作為犯案對象，惡性重大，造成各被害人心理上難
    以彌合之傷害，對社會秩序、治安之危害甚深，無由邀得寬典等一切情節，就其
    所犯二罪分別量處如主文所示之刑，且依被告所犯連續盜匪罪之性質，有予褫奪
    公權之必要，爰併宣告褫奪公權六年，及定其應執行之刑。另被告因盜匪罪所取
    得之財物，除經起出發還被害人者外，其餘已為被告花用費失殆盡，或丟棄滅失
    等事實，業見前述，乃不另為發還被害人之諭知。末查被告所持用犯案之該支玩
    具手槍，既不具殺傷力，非違禁物，復已由被告丟棄滅失，而未扣案，故不予宣
    告沒收，亦予敘明。
據上論斷，應依刑事訴訟法第二百九十九條第一項前段、第三百條，懲治盜匪條例第
五條第一項第一款、第八條，刑法第五十六條、第三百二十五條第一項、第三十七條
第二項、第五十一條第五款，判決如主文。
中      華      民      國      九十      年      七      月    二十七  日
                                  臺灣臺中地方法院刑事第二庭
                                        法  官  莊  深  淵
右正本證明與原本無異。
如不服本判決，應於送達後十日內向本院提出上訴狀（須附繕本），上訴於台灣高等
法院台中分院。
                                        書記官
中      華      民      國      九十      年      七      月    三十一  日
附錄論罪科刑法條
懲治盜匪條例第五條第一項：
有左列行為之一者，處無期徒刑或七年以上有期徒刑：
一、意圖為自己或第三人不法所有，以強暴、脅迫、藥劑、催眠術或他法，致使不能
    抗拒而取他人之物或使其交付者。
刑法第三百二十五條第一項：
意圖為自己或第三人不法之所有，而搶奪他人之動產者，處六月以上五年以下有期徒
刑。


司法院資訊處製作；財團法人民間司法改革基金會備份。
